【裁判字號】    95,交聲,189
【裁判日期】    950512
【裁判案由】    違反道路交通管理處罰條例聲明異議
【裁判全文】
臺灣臺北地方法院交通事件裁定         95年度交聲字第189號
異議人即
受處分人  甲○○
代理人    乙○○
上列異議人即受處分人因違反道路交通管理處罰條例案件，對於
交通部公路總局臺中區監理所南投監理站九十五年一月十一日所
為之處分（投監四字第裁六五－Ａ五Ｉ三○四九六九號），聲明
異議，本院裁定如下：
    主      文
異議駁回。
    理      由
一、按汽車臨時停車時，在設有禁止臨時停車標誌、標線處所不
    得臨時停車；汽車駕駛人，在設有禁止臨時停車標誌、標線
    處所臨時停車者，處新臺幣（下同）三百元以上六百元以下
    罰鍰，道路交通安全規則第一百十一條第一項第三款、道路
    交通管理處罰條例第五十五條第一項第三款分別定有明文。
二、本件原處分機關係以：異議人即受處分人甲○○於九十四年
    十二月二十日下午五時三十九許，駕駛車牌號碼ＸＢ－００
    六號營業一般大客車，行經臺北市○○路○段，在設有禁止
    臨時停車標線處所臨時停車，經臺北市政府警察局大同分局
    交通隊員警掣單舉發。原處分機關乃函請臺北市政府警察局
    及臺北市政府警察局大同分局說明，臺北市政府警察局以九
    十四年十二月二十八日北市警交字第０九四四三０八二三０
    ０號、臺北市政府警察局大同分局以九十五年一月十一日北
    市警同分交字第０九五００００三六八號函覆原處分機關，
    覆稱：臺北市○○路○段原為長途客運車起迄總站，嗣臺北
    市政府配合臺北車站管制區國道客運臺北總站啟用，自九十
    四年十一月十六日起，即已不得在臺北市○○路○段劃有紅
    線路段臨時停車載客等語，原處分機關乃依據違反道路交通
    管理處罰條例第五十五條第一項第三款規定，裁處受處分人
    三百元罰鍰。
三、異議意旨略以：受處分人甲○○為阿羅哈公司駕駛員，於前
    開時地，駕駛之車牌號碼ＸＢ－００六號營業大客車，行經
    臺北市○○路○段時，遭臺北市政府警察局大同分局交通分
    隊員以「在設有禁止臨時停車標線處所臨時停車」為由，舉
    發異議人有違反道路交通管理處罰條例第五十五條第一項第
    三款之違規。該公司為合法公司，依高雄市政府所核發之營
    運許可路線中，返程之終點站名皆為「臺北市承德站」（坐
    落臺北市○○路○段五十二號），依公路法第七十九條暨汽
    車運輸業管理規則第四十條規定，異議人於該處臨時停車上
    下客，顯為法所允許，高雄市政府亦同此見解。而臺北市政
    府交通局及市府所屬大同分局上開行為皆係基於國道客運臺
    北總站（即Ｄ１轉運站）之試辦而來，主張得依汽車運輸業
    管理規則第三十七條第一項第四款當地政府得調整變更，惟
    查公路汽車客運班車須依「營運路線許可證」所核定之路線
    行駛，違規得依公路法處罰，亦即客運業欲變更行駛路線須
    先完成「營運路線許可證」變更加註後，始得變更行駛路線
    ，絕非當地政府欲變更即可自行公告。即令當地政府因實際
    需要欲變更經該管公路主管機關同意之營運路線及設站地點
    ，依運輸業管理規則第三十七條第一項第四款但書、第二項
    規定，亦須函請該管公路主管機關辦理，即須尊重該公路主
    管機關之意見（因路線許可與否係由交通部委其代核）；如
    發生爭議，再報請共同上級機關核定，始符法文意旨及行政
    程序，今臺北市政府並未依規定函請高雄市政府辦理或報請
    交通部核定，該公司亦未接到公路主管機關「設站調整變更
    案」通知，則依行政程序法第一百十一條第六款「未經授權
    而違背法規有關專屬管轄之規定或缺乏事務權限者」之規定
    ，該公告顯屬無效，依無效公告所為之後續處分因無所附麗
    而應撤銷。且依其公司嘉義北站右遷五公尺為例，需由當地
    主管機關即嘉義區監理所敬邀各相關單位及人士到場會勘，
    經與會人士無異議通過，始得在新站上下車，而臺北市政府
    交通局今反客為主，聲稱在九十二年即開始準備，卻從頭至
    尾未去函異議人公司公路主管機關要求變更路線，更遑論依
    標準程序進行會勘，在如此充沛之時間下，不依法定規則行
    政。準此，在臺北市交通局依標準程序敬邀相關單位或人士
    會勘及異議人所屬公司之公路主管機關同意變更路線前，異
    議人依法停靠之行為，要難謂與法有違。基此，異議人於公
    司所屬「經同意之營業路線及設站處所」搭載旅客，「紅線
    臨時停車」依法有據，警方之舉發並無理由，為此提起異議
    等語。
四、經查：
（一）按標線之設置目的，在於提供車輛駕駛人及行人有關道路
      路況之警告、禁制、指示等資訊，以便利行旅及促進交通
      安全；標線之設置，由主管機關依其管轄辦理之；又所稱
      主管機關，指公路主管機關、市區道路主管機關及警察機
      關；道路交通標誌標線號誌設置規則第二條、第四條第一
      項、第五條分別定有明文。又按直轄市道路及交通之規劃
      、營運及管理，係屬直轄市自治事項，地方制度法第十八
      條第十款第一、二點定有明文。依據前開規定，可知臺北
      市區之標線設置及交通規劃管理係屬臺北市政府之權限範
      圍，臺北市政府為促進交通安全，便利行人及車輛之行車
      安全，有權變更原有標線之設置規劃，合先敘明。
（二）次按汽車運輸業營運路線或區○○○路主管機關得視實際
      需要酌予變更；汽車運輸業管理規則第二條第二項定有明
      文。再按公路汽車客運業營運班車在市區○○路線及設站
      地點，應依下列原則辦理：)其行經市區○○路線及設站
      地點，基於維護當地交通秩序之需要，應與當地政府協議
      定之。(二)市區○○路線，以能便捷直接到達業者在該市區
      所設之車站為原則。(三)市區設站，其間隔不得少於五百公
      尺。(四)經同意之營運路線及設站地點，當地政府如因實際
      需要得予調整變更，並應函請該管公路主管機關辦理。前
      項各款，如發生爭議，報請上級機關核定之；另臺灣省轄
      內公路汽車客運業之營運管理及處罰，由交通部委任交通
      部公路總局辦理；直轄市○○○路汽車客運業之營運管理
      及處罰，由交通部委辦直轄市政府辦理，汽車運輸業管理
      規則第三十七條、第一百三十九條之一亦定有明文。
（三）本件受處分人對其於前開時地駕駛車牌號碼ＸＢ－００六
      二號號營業一般大客車，因臨時停車在劃有紅線路段臺北
      市○○路○段前搭載旅客，為臺北市政府警察局員警開單
      舉發等情並未爭執。雖其辯稱係駕駛阿羅哈公司之營業大
      客車，係於「經同意之營業路線及設站處所」搭載旅客，
      並無違規云云。然查，臺北市○○路○段原為長途客運車
      起迄總站，臺北市政府為落實推動城際客運轉運站政策，
      及減少大客車於臺北市市區道路繞行及於路側密集設站衍
      生之交通、環境、噪音及居住品質問題等，．．．，推動
      國道客運臺北總站，就相同範圍進行管制事宜：(1)臺北市
      政府交通局業於九十二年四月八日發函預告各業者臺北車
      站周邊即將進行管制。(2)於九十三年二月十日公告並轉知
      業者「臺北車站周邊國道客運及公路客運設站（第一階段
      ）－禁止新設站位。」。(3)九十三年十一月二十二日公告
      並轉知業者「臺北車站周邊國道客運及公路客運設（第二
      階段）－撤除現有路側站位（自國道客運臺北總站起用日
      起實施，得有緩衝三個月）。」。(4)九十四年八月二日國
      道客運臺北總站路線調整計畫呈報交通部，並副知各業者
      重申管制事宜。(5)九十四年八月十六日國道客運臺北總站
      啟用。(6)九十四年九月十六日函知各業者，自九十四年十
      一月十六日起開始管制。(7)九十四年十一月十四日公告並
      轉知業者「臺北車站周邊國道客運及公路客運設（第二階
      段）－撤除現有路側站位實施日期自九十四年十一月十六
      日起。」。(8)九十四年十一月九日赴現場各業者站牌處張
      貼公告。(9)九十四年十一月十五日第二次赴現場各業者站
      牌處張貼公告。(10)九十四年十一月十六日開啟管制及執法
      等情，有臺北市政府警察局大同分局九十五年一月六日北
      市警同分交字第０九五三００四一００號函、及臺北市政
      府警察局九十四年十二月二十八日北市警交字第０九四四
      三０八二三００號函在卷可按。是以臺北市政府為落實推
      動城際客運轉運站政策，以減少市區交通壅塞、噪音等問
      題，進而提升市民居住品質，確依上開汽車業運輸業管理
      規則，有依法調整變更客運業營運路線之權限，並已依該
      法辦理路線調整事宜，至堪認定。因此，臺北市○○○○
      ○道客運臺北總站，並將原為長途客運車起迄總站之臺北
      市○○路○段撤銷原有站位設置，統一遷移至客運臺北總
      站，且將該路段規劃為禁止臨時停車之管制區，於法有據
      。異議人認臺北市政府交通局所為之路線調整事宜係欠缺
      事務權限，實屬誤會。
（四）至臺北市政府變更長途客運業營業路線及撤銷設站處所之
      處分，如阿羅哈公司認為有所不當或違誤，自應循求正當
      途徑，或透過與當地政府協議、請求中央機關核定辦理或
      係透過行政訴訟等方式尋求救濟，臺北市政府所為管制區
      之變更，既未經有權機關認定為違法無效之行政處分，在
      此前提下，異議人自有遵守變更後之交通標線規範之義務
      ，是異議人違規臨時停車之事實，自無從據此為由而阻卻
      違規事實之成立。
（五）綜上，受處分人甲○○既為阿羅哈公司所雇用之司機，且
      明知臺北市○○路○段業經規劃為禁止臨時停車管制區，
      卻仍於九十四年十二月二十日下午五時三十九分許，駕駛
      車牌號碼ＸＢ－００六號營業一般大客車，在臺北市○○
      路○段劃有紅線路段處，執意臨時停車，而遭臺北市警察
      局大同分局以違規屬實而予舉發，該項舉發自無違誤，從
      而，原處分機關對受處分人在劃有紅線禁止臨時停車路段
      ，違規停車搭載旅客之行為，援引道路交通管理處罰條例
      第五十五條第一項第三款之規定，裁處受處分人罰鍰三百
      元，於法並無不合，本件異議為無理由，應予駁回。
五、據上論斷，應依道路交通管理處罰條例第八十七條第二項，
    道路交通案件處理辦法第十九條，裁定如主文。
中    華    民    國    95    年    5     月    12    日
                  交通法庭法  官  胡宗淦
以上正本證明與原本無異
如不服本裁定應於送達後5日內向本院提出抗告狀
                          書記官  張耀鴻
中    華    民    國    95    年    5     月    12    日


司法院資訊處製作；財團法人民間司法改革基金會備份。
